【裁判字號】    97,訴,1969
【裁判日期】    971208
【裁判案由】    毒品危害防制條例
【裁判全文】
臺灣臺北地方法院刑事判決              97年度訴字第1969號
公  訴  人  臺灣臺北地方法院檢察署檢察官
被      告  甲○○
                    （現另案於臺灣臺北監獄執行中）
上列被告因違反毒品危害防制條例案件，經檢察官提起公訴（97
年度毒偵字第3058號），被告於準備程序進行中就被訴事實為有
罪之陳述，本院依簡式審判程序審理，判決如下：
    主  文
甲○○施用第一級毒品，累犯，處有期徒刑壹年壹月。扣案之第
一級毒品海洛因壹包（驗餘淨重零點零貳壹柒公克），沒收銷毀
，包裝袋壹個，沒收。
    事  實
一、甲○○曾因施用第一級毒品海洛因案件，經本院以89年度毒
    聲字第2195號裁定令入勒戒處所觀察、勒戒後，認有繼續施
    用毒品之傾向，再經本院以89年度毒聲字第2506號裁定令入
    戒治處所施以強制戒治，嗣經本院於民國90年3月13日以90
    年度毒聲字第608號裁定停止戒治，所餘戒治期間付保護管
    束，於90年3月30日出所，嗣於90年10月3日保護管束期滿，
    經臺灣臺北地方法院檢察署檢察官以90年度戒毒偵字第244
    號不起訴處分確定在案。又於94年9月15日因施用第一級毒
    品海洛因，經本院94年度訴字第1825號判決處有期徒刑10月
    確定，甫於96年4月14日縮刑期滿執行完畢。詎仍不知悔改
    ，於97年9月3日上午9、10時許，在臺北市○○區○○街502
    號5樓之23住處內，以將海洛因粉末參入香菸內點燃吸食之
    方式，施用第一級毒品海洛因1次，嗣於翌日9時30分許，在
    臺北市萬華區○○○路與開封街口處為警查獲，並扣得第一
    級毒品海洛因1包（淨重0.03公克），並經採取其尿液送驗
    後，結果呈鴉片類陽性反應，始查知上情。
二、案經臺北市政府警察局萬華分局報請臺灣臺北地方法院檢察
    署檢察官偵查起訴。
    理  由
一、本案被告甲○○所犯之罪，並非法定刑為死刑、無期徒刑或
    最輕本刑三年以上有期徒刑之罪，亦非高等法院管轄第一審
    之案件，其於本院準備程序中就被訴事實已為有罪之陳述，
    本院合議庭乃裁定由受命法官獨任進行簡式審判程序。又簡
    式審判程序之證據調查，依刑事訴訟法第273條之2規定，不
    受同法第159條第1項審判外陳述排除之限制，再被告對於卷
    內之各項證據亦不爭執證據能力，故卷內所列之各項證據，
    自得作為證據，合先敘明。
二、上開事實，業經被告坦承不諱，其於97年9月4日為警查獲後
    所採之尿液，經送檢驗結果，確呈鴉片類陽性反應，此有臺
    北市政府警察局偵辦毒品案件尿液檢體委驗單、臺灣尖端先
    進生技醫藥股份有限公司97年9月17日尿液檢體編號034114
    號濫用藥物檢驗報告各1紙在卷可參（詳97年度毒偵字第
    3058 號卷第52頁、第54頁），又扣案之海洛因1包，經送交
    通部民用航空局航空醫務中心檢驗結果，亦檢出海洛因成分
    ，此有交通部民用航空局航空醫務中心97年9月23日航藥鑑
    字第0974921號毒品鑑定書影本1紙附卷可憑（詳本院卷第23
    頁）。再毒品危害防制條例於民國92年7月9日修正公布，自
    93 年1月9日施行，其中第20條、第23條將施用毒品之刑事
    處遇程序，區分為「初犯」及「5年內再犯」、「5年後再犯
    」。經觀察、勒戒或強制戒治執行完畢釋放後「5年後再犯
    」者，前所實施之觀察、勒戒或強制戒治已足以遮斷其施用
    毒品之毒癮，為期自新及協助其斷除毒癮，仍適用「初犯」
    規定，先經觀察、勒戒或強制戒治之程序。從而依修正後之
    規定，僅限於「初犯」及「5年後再犯」二種情形，始應先
    經觀察、勒戒或強制戒治程序。倘被告於5年內已再犯，經
    依法追訴處罰，縱其第3次（或第3次以上）再度施用毒品之
    時間，在初犯經觀察、勒戒或強制戒治執行完畢釋放5年以
    後，已不合於「5年後再犯」之規定，且因已於「5年內再犯
    」，顯見其再犯率甚高，原實施觀察、勒戒或強制戒治，已
    無法收其實效，即應依該條例第10條處罰（最高法院95年度
    第7次刑事庭會議決議意旨）。本件被告前因施用毒品案件
    ，經本院裁定送觀察、勒戒後，認有繼續施用毒品之傾向，
    復由本院裁定令入戒治處所施以強制戒治，並於民國90年3
    月13 日以90年度毒聲字第608號裁定停止戒治，所餘戒治期
    間付保護管束，於90年3月30日出所，嗣於90年10月3日保護
    管束期滿，經臺灣臺北地方法院檢察署檢察官以90年度戒毒
    偵字第244號不起訴處分在案。其後再因施用毒品案件，經
    本院94年度訴字第1825號判決有期徒刑10月確定，甫於96年
    4月14日縮刑期滿執行完畢，有臺灣高等法院被告前案紀錄
    表在卷足證。是被告本件施用毒品犯行，雖係於其強制戒治
    執行完畢釋放後5年後所為，然其當中已於94年間，因施用
    毒品案件，經法院判決有罪確定，並已執行完畢後出獄，依
    上開決議意旨，應認被告之再犯率甚高，實施觀察勒戒及強
    制戒治已無法收其實效，不合於毒品危害防制條例第20條「
    5年後再犯」之規定，仍應依該條例第10條第1項之規定論處
    。
    本件事證明確，被告犯行堪以認定，應予依法論科。
三、核被告所為，係犯毒品危害防制條例第10條第1項之施用第
    一級毒品罪。其施用前後持有海洛因之低度行為，為施用之
    高度行為所吸收，不另論罪。又被告於94年9月15日因違反
    毒品危害防制條例案件，經本院94年度訴字第1825號判決有
    期徒刑10月確定，於96年4月14日縮刑期滿執行完畢，此有
    臺灣高等法院被告前案紀錄表在卷可按，其受有期徒刑執行
    完畢後，5年內故意再犯本件最重本刑為有期徒刑以上之罪
    ，為累犯，應依刑法第47條第1項規定加重其刑。爰審酌被
    告前因施用毒品，歷經觀察、勒戒程序並經追訴審判及刑之
    執行，惟仍未能戒絕毒癮，復繼續沾染毒品惡習，再犯本件
    施用毒品罪，並參酌其施用第一級毒品行為對於自身危害程
    度非輕、其犯罪之動機、目的、手段，暨犯後坦承犯行，態
    度良好等一切情狀，量處如主文所示之刑。扣案之第一級毒
    品海洛因1包內之海洛因白色粉末（驗餘淨重0.0217公克）
    ，依毒品危害防制條例第18條第1項前段規定沒收銷毀之，
    至前開毒品之包裝袋，係被告自承所有供犯罪所用之物，應
    依刑法第38條第1項第2款規定併予宣告沒收。
據上論斷，應依刑事訴訟法第273條之1第1項、第299條第1項前
段，毒品危害防制條例第10條第1項、第18條第1項前段，刑法第
11條、第47條第1項、第38條第1項第2款，判決如主文。
本案經檢察官申心蓓到庭執行職務
中    華    民    國    97    年    12    月    8    日
                  刑事第十三庭   法  官  張文俊
以上正本證明與原本無異。
如不服本判決，應於收受送達後10日內向本院提出上訴書狀，並
應敘述具體理由；其未敘述具體上訴理由者，應於上訴期間屆滿
後20日內，向本院補提理由書（均應按他造當事人之人數附繕本
），「切勿逕送上級法院」。告訴人或被害人如對於本判決不服
者，應具備理由請求檢察官上訴，其上訴期間之計算係以檢察官
收受判決正本之日期為準。
                                 書記官  陳鳳瀴
中    華    民    國    97    年    12    月    8    日
附錄本件論罪科刑法條：
毒品危害防制條例第10條第1項
施用第一級毒品者，處6月以上5年以下有期徒刑。


司法院資訊處製作；財團法人民間司法改革基金會備份。
